臺灣新北地方法院刑事判決
                                  110年度審交易字第537號
公  訴  人  臺灣新北地方檢察署檢察官
被      告  鄭豐斌



上列被告因過失傷害案件，經檢察官提起公訴（110年度調偵字
第862 號），被告於準備程序進行中為有罪之陳述，本院裁定進
行簡式審判程序並判決如下：
    主  文
鄭豐斌汽車駕駛人，無駕駛執照駕車，因過失傷害人，處拘役肆
拾日，如易科罰金，以新臺幣壹仟元折算壹日。
    事實及理由
一、本件犯罪事實及證據，除犯罪事實欄一第1 至2 行「騎乘車
    牌號碼000-0000號普通重型機車」應補充為「無普通重型機
    車駕駛執照仍騎乘車牌號碼000-0000號普通重型機車」；第
    5行「而依當時情形」補充為「而依當時情形天候晴、夜間
    有照明、柏油路面乾燥、無缺陷、無障礙物、視距良好」；
　　末行「右肘擦傷及臀部挫傷等傷害。」後補充「鄭豐斌於肇
    事後，於有偵查犯罪權限之機關或公務員發覺其犯罪前，即
    向前往現場處理之警員承認為肇事人而自首，並自願接受裁
    判。」；證據部分另補充「被告鄭豐斌於本院準備程序及審
    理中之自白」外，均引用如附件檢察官起訴書之記載。
二、論罪科刑：
㈠、按汽車駕駛人，無駕駛執照駕車、酒醉駕車、吸食毒品或迷
    幻藥駕車、行駛人行道或行經行人穿越道不依規定讓行人優
    先通行，因而致人受傷或死亡，依法應負刑事責任者，加重
    其刑至二分之一，道路交通管理處罰條例第86條第1 項定有
    明文。又按刑法總則之加重，係概括性之規定，所有罪名均
    一體適用；刑法分則之加重，係就犯罪類型變更之個別犯罪
    行為予以加重，成為另一獨立之罪名；道路交通管理處罰條
    例第86條第1 項關於汽車駕駛人，無駕駛執照駕車、酒醉駕
    車、吸食毒品或迷幻藥駕車、行駛人行道或行經行人穿越道
    不依規定讓行人優先通行，因而致人受傷或死亡，依法應負
    刑事責任者，加重其刑至2分之1之規定，係就刑法第284 條
    第1 項之過失傷害（及致重傷）罪之基本犯罪類型，對於加
    害人為汽車駕駛人，於從事駕駛汽車之特定行為時，或於行
    駛人行道、行經行人穿越道之特定地點，不依規定讓行人優
    先通行，因而致人受傷或死亡之特殊行為要件予以加重處罰
    ，已就原犯罪類型變更之個別犯罪行為予以加重，而成另1
    獨立之罪名，自屬刑法分則加重之性質（最高法院92年度第
    1次刑事庭會議決議、99年度台非字第198號判決意旨參照）
    。
㈡、經查，被告鄭豐斌於案發時未領有普通重型機車駕駛執照一
    節，業據其於本院準備程序中供承明確（見本院卷附準備程
    序筆錄第2頁），其未持有普通重型機車駕駛執照而仍駕駛
    普通重型機車行駛於道路，因而致告訴人王威珹受有如附件
    起訴書犯罪事實欄一所示之傷害，核其所為，係犯道路交通
    管理處罰條例第86條第1項、刑法第284條前段之汽車駕駛人
    無駕駛執照駕車過失致人受傷罪。起訴書雖認被告係犯刑法
    第284 條前段之過失傷害罪，漏未論及道路交通管理處罰條
    例第86條第1 項之規定，容有未合，然其基本社會事實同一
    ，且經本院於準備程序中當庭告知被告並給予陳述意見之機
    會，爰由本院逕予變更起訴法條而適用前揭法條處斷。被告
    無駕駛執照駕車，而犯過失傷害罪，應依道路交通管理處罰
    條例第86條第1項規定加重其刑。
㈢、又被告於肇事後，在犯罪未被有偵查權之機關或公務員發覺
    前，主動向據報前往現場處理之新北市政府警察局交通警察
    大隊中和分隊警員表明係肇事者，而自首接受裁判，有道路
    交通事故肇事人自首情形記錄表1 紙在卷可稽（見新北地方
    檢察署109年度他字第6275號卷第34頁），堪認被告符合自
    首之要件，爰依刑法第62條前段規定減輕其刑，並依法先加
    後減之。
㈣、爰審酌被告明知其未領有普通重型機車駕駛執照，仍無照駕
    駛普通重型機車行駛於一般道路上，疏未注意車輛左轉彎時
    應注意左後側其他車輛，並隨時採取必要之安全措施，而貿
    然左轉，因而肇事致告訴人受有如附件起訴書犯罪事實欄一
    所載之傷害，所為應予非難，兼衡被告素行（見本院卷附臺
    灣高等法院被告前案紀錄表1份）、其國中畢業之智識程度
    （見本院卷附被告個人戶籍資料查詢結果1紙）、入監前月
    薪新臺幣3萬多元、需供給孝親費、告訴人所受傷勢，及被
    告犯後雖坦承犯行，惟迄今尚未與告訴人達成調解或取得其
    諒解等一切情狀，量處如主文所示之刑，並諭知易科罰金之
    折算標準，以示懲儆。
據上論斷，應依刑事訴訟法第273條之1第1項、第299條第1 項前
段、第310條之2、第454條第2項，判決如主文。
本案經檢察官李超偉偵查起訴，由檢察官高智美到庭執行公訴。
中    華    民    國   111    年     1    月    20    日
                  刑事第二十三庭  法  官  傅明華
上列正本證明與原本無異。
如不服本判決，應於判決送達後20日內敘明上訴理由，向本院提
出上訴狀(應附繕本)，上訴於臺灣高等法院。其未敘述上訴理由
者，應於上訴期間屆滿後20日內向本院補提理由書「切勿逕送上
級法院」。
                                  書記官  黃毓琪
中    華    民    國   111    年     1    月    20    日
附錄本案論罪科刑法條全文：
中華民國刑法第284條
因過失傷害人者，處 1 年以下有期徒刑、拘役或 10 萬元以下
罰金；致重傷者，處 3 年以下有期徒刑、拘役或 30 萬元以下
罰金。

道路交通管理處罰條例第86條
汽車駕駛人，無駕駛執照駕車、酒醉駕車、吸食毒品或迷幻藥駕
車、行駛人行道或行經行人穿越道不依規定讓行人優先通行，因
而致人受傷或死亡，依法應負刑事責任者，加重其刑至二分之一
。
汽車駕駛人，在快車道依規定駕車行駛，因行人或慢車不依規定
，擅自進入快車道，而致人受傷或死亡，依法應負刑事責任者，
減輕其刑。
--------------------------------------------------------
臺灣新北地方檢察署檢察官起訴書
                                    110年度調偵字第862號
　　被　　　告　鄭豐斌　男　24歲（民國00年0月0日生）
　　　　　　　　　　　　住新北市○○區○○路000號
　　　　　　　　　　　　居桃園市○○區○○街000號3樓
　　　　　　　　　　　　國民身分證統一編號：Z000000000號
上列被告因過失傷害案件，已經偵查終結，認應該提起公訴，茲
將犯罪事實及證據並所犯法條分敘如下：
　　　　犯罪事實
一、鄭豐斌於民國109年3月5日21時52分許，騎乘車牌號碼000-0
    000號普通重型機車沿新北市中和區連城路往永和方向行駛
    ，行經新北市中和區連城路與中正路口時，明知車輛左轉彎
    時應注意左後側其他車輛，並隨時採取必要之安全措施，以
    避免危害之發生，而依當時情形，並無不能注意之情事，竟
    疏未注意及此，即貿然左轉，適王威珹騎乘車牌號碼000-00
    00號普通重型機車沿同向左後方行駛，致雙方之機車發生擦
    撞，造成王威珹人車倒地，並往前滑行，因而受有雙膝擦挫
    傷，雙手、右手腕、右肘擦傷及臀部挫傷等傷害。
二、案經王威珹告訴偵辦。
 　　　 證據並所犯法條
一、證據清單及待證事實：
編號 證據名稱 待證事實 1 被告鄭豐斌於警詢及偵查中之自白 被告鄭豐斌坦承於上開時地騎乘機車時，因左轉彎未注意左後方來車，而與告訴人王威珹所騎乘之前開機車發生擦撞之事實。 2 告訴人王威珹於警詢及偵查中之指訴 全部犯罪事實。 3 醫療財團法人徐元智先生醫藥基金會亞東紀念醫院診斷證明書1份 佐證告訴人所受傷勢。  4 新北市政府警察局中和分局道路交通事故現場圖、調查報告表㈠㈡、肇事人自首情形紀錄表、當事人酒精測定紀錄表、新北市政府警察局道路交通事故初步分析研判表各1份；現場及車損照片共18張 佐證本案車禍事故之發生。 
二、核被告所為，係犯刑法第284條前段之過失傷害罪嫌。
三、依刑事訴訟法第251條第1項提起公訴。
  　此　  致
臺灣新北地方法院
中　　華　　民　　國　 110　　年　　 4　　月　  29　　日
　　　　　　　　　　　　　　　檢　察　官  李超偉